台灣高等法院花蓮分院刑事判決　　　　　　　　　　　八十九年度交上訴字第九號
　　上　訴　人　臺灣台東地方法院檢察署檢察官
　　被　　　告　甲○○
右上訴人因被告過失致死案件，不服臺灣台東地方法院八十八年度交訴字第五號中華
民國八十九年三月三十日第一審判決（起訴案號：臺灣台東地方法院檢察署八十七年
度偵字第三一七四號），提起上訴，本院判決如左：
    主  文
上訴駁回。
    理  由
一本案經本院審理結果，認第一審判決被告甲○○無罪，並無不當，應予維持，並引
  用一審判決書記載之理由。
二本院另補充理由如下：
  (一)即使依據最高法院八十四年度台上字第五三六○號判例之見解，認為被告因為有
    超速行駛之違失，不得依信賴原則主張免責，而有過失，本院仍認為被告之過失
    行為與本件被害人死亡之結果間並無相當因果關係存在，仍應判決被告無罪，理
    由如下：
    刑法第二百七十六條第二項之業務過失致死罪係屬結果犯，必須行為人其構成
      要件行為（過失行為）發生構成要件之結果（被害人死亡），始能成立。是其
      行為與結果間如欠缺因果關係，其犯罪即不成立。而道路交通安全規則有關行
      車速率限制及減速慢行之規定，旨在避免高速行駛造成車輛駕駛人反應不及而
      生車輛往來之危險，故行車速率限制及減速慢行規定之遵守，係車輛駕駛人之
      義務，於法固無疑義。惟依前揭說明，一旦交通事故（結果）發生時，車輛駕
      駛人違反前揭規定之行為，是否即係事故（結果）發生之原因，仍應予以究明
      。最高法院五十八年度台上字第四○四號判例理由欄所載：「．．．上訴人之
      卡車轉彎時，未予減速，是否為惹起車禍之原因，不無疑問。申言之，如果上
      訴人減速緩行，是否即可避免車禍之發生，此與上訴人違反交通規則與被害人
      撞車死亡，有無相當因果至有關係，原審未予悉心勾稽，遽為判決，已嫌速斷
      。」即在闡明斯旨，是汽車駕駛人有轉彎時未減速慢行或超速行駛之交通違規
      時，其行為與結果間是否有相當因果關係，仍應依據個案之情形予以觀察，非
      可一概而論。而所謂相當因果關係係指：依經驗法則，綜合行為當時所存在之
      一切事實，為客觀之事後審查，認為在一般情形下，有此環境、有此行為之同
一條件，均可發生同一之結果者，則該條件即為發生結果之相當條件，行為與
      結果即有相當之因果關係。反之，若在一般情形下，有此同一條件存在，而依
      客觀之審查，認為不必皆發生此結果者，則該條件與結果不相當，不過為偶然
      之事實而已，其行為與結果間即無相當因果關係（七十六年度台上字第一九二
      號判例參照）。
    次查，行車車速之判斷，涉及肇事車輛之總重、輪胎與地面之摩擦係數、道路
      坡度及所有輪胎之平均剎車痕長度等數據之計算，故本件被告於肇事當時之實
      際車速，現已無從估算，有中央警察大學道路交通事故鑑定報告書參理由二肇
      事重建內容分析理由三之記載可稽（見本院卷第四七至四八頁），本諸罪疑唯
      輕之原則，尚不得逕依卷內不完整之跡證，任意推測被告於肇事當時之行車速
      率。又被告於檢察官偵查時自稱其時速約五十公里左右，其此部分不利於己之
      陳述即便屬實，其超速情形顯然並非嚴重，再參照現場圖及照片雖顯示肇事路
      段為彎道，惟該該路段之路面甚為開闊，路況良好（見相驗卷第四五至五四頁
      現場照片），且本件事故發生之時間係在夜間，駕駛人藉車輛燈光之助，極易
      發現前方是否有來車駛近，在一般情形之下，即使被告以五十公里之時速通過
      前開路段，亦顯然不致發生車輛往來之危險。而本件被害人孫金科駕駛汽車在
      彎道違規跨越雙黃線闖入被告車道，此種嚴重違規之駕駛行為，對向車道之汽
      車駕駛人，極難予以避免，亦即被告案發當時即使並無前揭超速行為，仍然不
      能免於本件車禍之發生。申言之，依經驗法則，綜合本件車禍當時所存在之一
      切事實，為客觀之事後審查，本院認為在一般情形下，有此環境、有此行為之
      同一條件，並非必然會發生本件車禍導致被害人死亡之結果，前開條件與結果
      並不相當，本件車禍係屬被害人孫金科嚴重酒後駕車（已至爛醉如泥之程度）
      貿然闖入被告車道所發生兩車碰撞之偶然事實，故被告違反交通規則之超速行
      駛行為與本件車禍之發生並無相當因果關係。依前揭之說明，被告之行為尚
      不能構成業務過失致死罪。
    本件車禍經本院送請中央警察大學鑑定結果，其依據現場跡證所認定之事實（
      被告當時車速無從估算），固屬可取，惟鑑定結論並未斟酌被告之行為與結果
      間有無相當因果關係存在，即逕行認定被告之前揭超速行駛行為為肇事次因，
      尚有未洽，其鑑定結論本院不予採納，併此敘明。
三本院復查無其他積極證據，足以證明被告有公訴意旨所指之業務過失致死犯行，自
  屬不能證明被告犯罪，原審為被告無罪之諭知，並無不當，檢察官上訴意旨仍執最
  高法院八十四年台上字第五三六○號判例之見解及被告超速行駛之事實，指摘原判
  決不當，核無理由，其上訴應予駁回。
據上論斷，應依刑事訴訟法第三百七十三條、第三百六十八條，判決如主文。
本案經檢察官崔紀鎮到庭執行職務。
中      華      民      國    九十一    年      一      月      八      日
                                    審判長法官  謝  志  揚
                                          法官  賴  淳  良
                                          法官  何  方  興
右正本證明與原本無異。
如不服本判決，應於判決送達後十日內向本院提出上訴狀。其未敘述理由者，並應於
提出上訴狀後十日內向本院補提理由狀(均須附繕本)。
                                        書記官  劉  妙  娘
中      華      民      國    九十一    年      一      月      八      日
